【裁判字號】    90,自,184
【裁判日期】    900822
【裁判案由】    侵占
【裁判全文】
臺灣臺北地方法院刑事判決                            九十年度自字第一八四號
    自  訴  人  甲○○
    被      告  乙○○
                丙○○
右列被告等因侵占案件，經自訴人提起自訴，本院判決如左：
    主  文
乙○○、丙○○均無罪。
    理  由
一、自訴意旨略以：被告乙○○與自訴人於民國八十九年五月二十日簽具營業小客車
    租賃合約書，租得自訴人所有牌照號碼Ｍ九－六六六號計程車乙部，約定租金為
    每日新臺幣（下同）五百五十元，按日繳按。詎被告竟意圖為自己不法之所有，
    自八十九年十月二十二日起即拒繳租金，迄九十年二月二十八日止共積欠車租八
    萬九千零五十元，且將其承租而持有之他人之車據為己有，避不見面，逃逸無蹤
    。自訴人長期多次催索，被告均置之不理使自訴人損害繼續擴大，依租賃合約書
    第十三、第十四條約定，原承租人即被告乙○○及連帶保證人即被告丙○○應負
    民、刑事同責，被告等所為係犯刑法第三百三十五條第一項之侵占罪。
二、按犯罪事實應依證據認定之，無證據不得推定其犯罪事實，又不能證明被告犯罪
    者，應諭知無罪之判決，刑事訴訟法第一百五十四條、第三百零一條第一項分別
    定有明文。次按侵占罪之主觀要件，須持有人變易其原來之持有意思而為不法所
    有之意思，如僅將持有物延不交還，或有其他原因致一時未能交還，既缺乏主觀
    要件，即難遽以該罪相繩，不能遽論以該罪，最高法院二十三年度上字第一九一
    五號、六十八年度台上字第三一四六號判例可資參照。本件訊據被告等固不否認
    有租用自訴人車輛及租金未清償之事實，惟均堅詞否認有侵占犯行，被告乙○○
    辯稱承租車輛由伊駕駛，因經濟不景氣且房子被拍賣無法給付租金，伊有打電話
    跟自訴人談，車子現已還自訴人，伊也跟自訴人談還清款項之事等語；被告丙○
    ○則辯稱伊為連帶保證人，沒有侵占等語。
三、經查，被告乙○○未按時繳納車租後至自訴人提起本件自訴前，曾數次與自訴人
    聯繫一節，為自訴人所自承，足見被告乙○○於未繳納車租後並未有將承租車輛
    據為己有而逃匿避不見面之行為。又自訴人前於九十年五月四日於中和遇見被告
    丙○○，被告丙○○告知自訴人因被告等母親生病且房屋被拍賣無法繳款之事，
    自訴人有看到拍賣書，被告丙○○於當日即償還車租四千元，經自訴人要求交還
    承租車輛時，被告二人亦將之返還自訴人，同年六月十四日被告二人又清償車租
    二萬三千元，同年七月十五日再償還一萬元等情，復據自訴人陳明在卷，則被告
    乙○○經自訴人要求並未拒絕返還承租車輛，且尚陸續繳交車租，足徵無易持有
    為不法所有意思，自訴人亦陳稱經與被告等談過後，覺得是誤會等語，並提出和
    解書一紙附卷，益證被告乙○○無侵占犯行。至於被告丙○○僅為車輛租賃契約
    之連帶保證人，並非現實占有承租車輛之人，自與侵占罪易持有為所有之構成要
    件尚有未合，自訴人僅因被告乙○○未繳納車租即認被告丙○○應同負侵占之責
    亦顯屬無據。此外，復查無其他積極證據足認被告等二人有自訴人所指之侵占犯
    行，本件純屬租金給付遲延之民事糾紛，不能證明被告等二人犯罪，依上開說明
    ，自應為被告等無罪之諭知。
據上論斷，應依刑事訴訟法第三百四十三條、第三百零一條第一項，判決如主文。
中    華    民    國      九十    年      八      月      二十二        日
                                      臺灣臺北地方法院刑事第八庭
                                          法  官  鄭  佾  瑩
右正本證明與原本無異。
如不服本判決，應於送達後十日內，向本院提出上訴狀。
                                          書記官  何  適  熹
中    華    民    國      九十      年      八     月      二十七       日


司法院資訊處製作；財團法人民間司法改革基金會備份。
